臺中高等行政法院判決　　　　　　　　　　　　　　　九十三年度簡字第一五九號
　　原　　　告　甲○○
　　被　　　告　南投縣政府
　　代　表　人　乙○○
右當事人間因就業服務法事件，原告不服行政院勞工委員會中華民國九十三年八月十
日勞訴字第○九三○○二八○一六號訴願決定，提起行政訴訟。本院判決如左︰
　　主  文
原告之訴駁回。
訴訟費用由原告負擔。
　　事  實
甲、事實概要：緣原告於民國九十三年四月十四日起聘僱越南籍逃逸外國人ＮＧＵＹ
    ＥＮ　ＴＨＩ　ＨＯＡ（護照號碼：Ａ0000000Ａ，下稱Ｎ女；原經核准
    之雇主：陳多美）於南投縣埔里鎮榮民醫院三一五號病房內，從事看護原告胞弟
    袁騏坤之工作，經彰化縣警察局溪湖分局於同年四月三十日查獲，並移由被告審
    查違章屬實，乃依就業服務法第五十七條第一款及第六十三條第一項之規定，處
    原告罰鍰新台幣（下同）十五萬元。原告不服，提起訴願惟遭駁回，乃提起本件
    行政訴訟。
乙、兩造聲明：
一、原告聲明求為判決：訴願決定及原處分均撤銷。
二、被告聲明求為判決：原告之訴駁回。
丙、兩造之陳述：
壹、原告起訴意旨略以：
一、原告雖於九十三年四月十四日聘僱Ｎ君至南投縣埔里鎮榮民醫院三一五號病房，
    從事看護原告胞弟袁騏坤之工作，惟原告於聘僱Ｎ女當時，Ｎ女稱其係嫁至台灣
    之外籍新娘，因與其夫爭吵而離家，身分證未攜出，絕非逃逸之外勞等語，原告
    雖有懷疑，惟因急需僱人看護，且Ｎ女言詞懇切，遂信其所言並予僱用，並要求
    其儘速繳交身分證明，至日後遭警查獲，原告始知其係逃逸之外籍勞工。是本件
    原告確係誤信Ｎ女具有就業服務法第四十八條第一項後段之情形，且因一時無法
    查驗相關身分證明，實難認原告非法聘僱外國人工作一事有故意或過失。
二、又彰化縣警察局溪湖分局偵訊筆錄中，僅記載勞雇雙方就有關聘僱用途、時間、
    薪資給付及工作地點等等，即判斷原告非法聘僱逃逸外勞，為違反就業服務法有
    關規定，惟並未就原告是否誤信Ｎ女所述其為離家之外籍新娘乙事予以詳查，即
    遽為不利原告處分，殊嫌率斷。
貳、被告答辯意旨略以：有關本案所涉違法情事，稽之警方筆錄，原告稱其於九十三
    年四月十四日聘請Ｎ女照顧急病重症之弟袁騏坤，薪資由其原告支付，每月二萬
    元；又Ｎ女亦稱其於逃離原雇主後於九十三年四月十四日起於南投縣埔里鎮榮民
    醫院看護病人，雇主為原告，每月薪資二萬元，工作內容為看護其弟袁騏坤，至
    同年月三十日十五時三十分於該醫院三一五號病房內看護袁騏坤時為警查獲。綜
    上，勞（Ｎ女）雇（原告）雙方已就非法聘僱關係坦承不諱，且雙方所述情節大
    致吻合，勞務提供之內容、工作起始日及勞務報酬之約定等陳述甚詳。是以，原
    告非法聘僱逃逸外勞Ｎ女顯為客觀明確之事實。
　　理  由
一、按「除本法另有規定外，外國人未經雇主申請許可，不得在中華民國境內工作。
    」、「雇主聘僱外國人工作，應檢具有關文件，向中央主管機關申請許可。」、
    「雇主聘僱外國人不得有下列情事：一　聘僱未經許可、許可失效或他人所申請
    聘僱之外國人。」、「違反第四十四條或第五十七條第一款、第二款規定者，處
    新臺幣十五萬元以上七十五萬元以下罰鍰。」分別為就業服務法第四十三條、第
    四十八條第一項前段、第五十七條第一款及第六十三條第一項前段所明定。
二、本件原告於九十三年四月十四日起聘僱越南籍逃逸外國Ｎ女於南投縣埔里鎮榮民
    醫院三一五號病房內，從事看護原告胞弟袁騏坤工作，經彰化縣警察局溪湖分局
    於同年四月三十日查獲，並移由被告審查違章屬實，乃依就業服務法第五十七條
    第一款及第六十三條第一項之規定，處原告罰鍰十五萬元。原告不服，循序提起
    本件行政訴訟。訴稱：原告雖於九十三年四月十四日聘僱Ｎ女至南投縣埔里鎮榮
    民醫院三一五號病房，從事看護原告胞弟袁騏坤之工作，因Ｎ女當時堅稱其係嫁
    至台灣之外籍新娘，因與其夫爭吵而離家，身分證未攜出，絕非逃逸之外勞等語
    ，原告確係誤信Ｎ女具有就業服務法第四十八條第一項後段之情形，且因一時無
    法查驗相關身分證明，實難認原告非法聘僱外國人工作一事有故意或過失等語。
三、次按「人民違反法律上之義務而應受行政罰之行為，法律無特別規定時，雖不以
    出於故意為必要，仍需以過失為其責任條件。但應受行政罰之行為，僅需違反禁
    止規定或作為義務，而不以發生損害或危險為其要件，推定為有過失，於行為人
    不能舉證證明自己無過失時，即應受處罰。」，司法院大法官會議釋字第二七五
    號解釋著有明文。經查，依卷附原告及Ｎ女偵訊（調查）筆錄，原告稱其於九十
    三年四月十四日聘請Ｎ女照顧急病重症之弟袁騏坤，薪資由其原告支付，每月二
    萬元；又Ｎ女亦稱其來台以看護為工作，於九十三年三月廿七日逃離原雇主陳多
    美後，於同年四月十四日起於南投縣埔里鎮榮民醫院看護病人，雇主為原告，每
    月薪資二萬元，工作內容為看護其弟袁騏坤，至同年月三十日十五時三十分於該
    醫院三一五號病房內看護袁騏坤時為警查獲等語。又Ｎ女在台原服務處所為陳多
    美宅，居留效期至九十四年二月廿八日，亦有外勞居留資料查詢明細內容在卷可
    稽。次查，原告其弟袁騏坤罹病而須申請外勞照顧，原告自應依上開就業服務法
    第四十八條第一項前段之規定，由其或透過人力仲介公司檢具有關文件，向中央
    主管機關申請許可。惟原告於上開時地聘僱外勞Ｎ女，並未依上開規定檢具相關
    文件，由其或經人力仲介公司向主管機關申請許可，而原告僱用Ｎ女時，並未事
    先要求Ｎ女提出身分證，以資證明Ｎ女確係至台灣之外籍新娘，因與其夫爭吵而
    離家，非逃逸之外勞，符合就業服務法第四十八條第一項後段（但書）規定：「
    ．．．與在中華民國境內設有戶籍之國民結婚，且獲准居留者，不須申請許可。
    」，惟原告並未如此為之，即輕信Ｎ女之言，逕而聘僱用之，難謂其無過失，依
    前開大法官釋字第二七五號解釋意旨，原告於本件既無法舉證證明自己無過失，
    而違反其作為義務，即應受處罰。
四、從而，被告以原告違反就業服務法第五十七條第一款之規定，依同法第六十三條
    第一項規定，處原告罰鍰之最低額十五萬元，並無違誤，訴願決定予以維持，亦
    無不合，原告請求均予撤銷，為無理由，其訴應予駁回。又本件依原告起訴狀所
    述之事實及上開筆錄暨外勞居留資料查詢明細，事證已臻明確，本院認並無經言
    詞辯論之必要，爰不經言詞辯論而判決之，併予敘明。
據上論結，本件原告之訴為無理由，依行政訴訟法第二百三十三條第一項、第二百三
十六條、第一百九十五條第一項後段、第九十八條第三項前段，判決如主文。
中　　華　　民　　國　　九十三　　　年　　　九　　　　月　　廿　九　　　日
                 臺 中 高 等 行 政 法 院   第 四 庭
                                         法      官　許　武　峰
右正本證明與原本無異。
如不服本判決，應於判決送達後二十日內，以本訴訟事件所涉及之法律見解具有原則
性者，始得向本院提出上訴狀並表明上訴理由，經最高行政法院許可，否則不得上訴
；如於本判決宣示後送達前提起上訴者，應於判決送達後二十日內補提上訴理由書（
均應依對造人數提出繕本）。提起上訴應預繳送達用雙掛號郵票三九○元（三十四元
及五元郵票各十份)。
中　　華　　民　　國　　九十三　　　年　　　九　　　　月　　廿　九　　　日
                                         法院書記官  王  永  慶
